【裁判字號】    90,易,322
【裁判日期】    900614
【裁判案由】    違反著作權法
【裁判全文】
臺灣嘉義地方法院刑事判決                            九十年度易字第三二二號
    公  訴  人  臺灣嘉義地方法院檢察署檢察官
    被      告  甲○○
右列被告因違反著作權法案件，經檢察官提起公訴（九十年度偵字第一六五二號），
本院判決如左：
    主  文
甲○○連續以明知為侵害著作權之物而意圖營利而交付之方法，侵害他人之著作權，
累犯，處有期徒刑月，如易科罰金，以佰元折算壹日。
扣案之男用平口褲柒佰捌拾貳件均沒收。
    事  實
一、甲○○前於民國八十七年間因賭博案件，經本院八十七年度嘉簡字第六八○號判
    處有期徒刑三月，如易科罰金，以三百元折算一日確定，於八十七年十二月十八
    日執行易科罰金完畢。詎仍不知悔改，明知峰詮企業股份有限公司（以下稱峰詮
    公司）所製造生產之男用平口褲上所印繒「史前巨鱷」、「風騷小野貓」、「粉
    紅豬」、「草莓貓」等圖案，係該公司享有著作權之美術著作，竟基於意圖營利
    之概括犯意，於九十年一月下旬前不詳之時地，以每件新台幣（下同）一百元之
    價格，向綽號「阿德」之不詳姓名年籍男子購入印有擅自重製前開「史前巨鱷」
    、「風騷小野貓」、「粉紅豬」、「草莓貓」等圖案之美術著作之不詳數量男用
    平口褲後，隨即自九十年一月下旬某日起至同年三月八日下午四時十分許止，陸
    續在上址攤位陳列，其間復以每件一百五十元之價格出賣予不特定之顧客，藉此
    賺取差價牟利，因而侵害峰詮公司之美術著作權。嗣於九十年三月八日下午四時
    十分許，為警在上址攤位查獲，當場扣得如附表一所示之男用平口褲二百三十三
    件，嗣又在甲○○嘉義市○區○○路四十九號居處再扣得如附表二所示之男用平
    口褲五百四十九件。
二、案經峰詮公司訴由嘉義市警察局移送臺灣嘉義地方法院檢察署檢察官偵查起訴。
    理  由
一、訊據被告甲○○對於右揭時地設攤陳列販賣印有「史前巨鱷」、「風騷小野貓」
    、「粉紅豬」、「草莓貓」等圖案之男用平口褲，嗣並為警查扣如附表一、二所
    示之男用平口褲等情固坦承不諱，惟矢口否認有何犯行，辯稱：其並不知所販賣
    之男用平口褲係侵害他人美術著作權之物，又告訴人峰詮公司並未公開其著作，
    應未取得著作權云云。經查：被告自九十年一月下旬起至同年三月八日為警查獲
    止，在嘉義市○○路三十七號前攤位陳列並販賣其上印繪有「史前巨鱷」、「風
    騷小野貓」、「粉紅豬」、「草莓貓」等圖案之男用平口褲，嗣為警在前開攤位
    及居處扣得如附表一、二所示男用平口褲等情，迭據被告於警訊、偵查及審理時
    自白屬實（警卷第一頁至第二頁反面偵訊筆錄，偵查卷第六頁反面訊問筆錄，本
    院卷第十八頁訊問筆錄、第二十七頁審判筆錄），核與告訴代理人丁○○及證人
    即親至現場查扣之嘉義市警察局刑警隊警員乙○○所述情節相符（本院卷第四十
    三頁審判筆錄），復有扣案如附表一、二所示男用平口褲七百八十二件可資佐證
    。而「史前巨鱷」、「風騷小野貓」、「粉紅豬」、「草莓貓」等圖案，係告訴
    人峰詮公司出資聘請案外人丙○○分別於八十八年十一月二日、同年六月十四日
    、同年十一月四日、同年十二月十四日所完成之著作，雙方並以契約約定由出資
    人即告訴人峰詮公司任上開圖案之著作人，除有卷附之出資聘人證明書四紙可查
    （警卷第十四頁至第十七頁）外，並經證人丙○○到庭結證屬實（本院卷第二十
    六頁審判筆錄），又告訴人峰詮公司於庭訊時並提出前開「史前巨鱷」、「風騷
    小野貓」、「粉紅豬」、「草莓貓」等圖案之原稿，亦與扣案如附表一、二所示
    之男用平口褲及告訴人峰詮公司製造生產之男用平口褲上所印繪之圖案盡相符合
    ，而扣案如附表一、二之男用平口褲包裝上並無任何標示，告訴人峰詮公司所製
    造生產之男用平口褲上明確記載「峰詮公司總代理」、「消費者服務專線」及「
    尺寸對照表」，均據本院勘驗屬實，製有勘驗筆錄可供稽考（本院卷第二十六頁
    、第四十三頁審判筆錄）。綜情觀之，告訴人峰詮公司早於八十八年間已取得前
    開圖案之美術著作權，被告所陳列販賣之男用平口褲非告訴人峰詮公司所製造生
    產之商品，且來歷不明，為侵害告訴人美術著作權之物，應堪認定。又查：被告
    雖以前開情詞為辯，惟按著作人於著作完成時享有著作權，為著作權法第十條所
    明定，本不以公開為要件，被告辯稱未公開即非著作權人云云，容有誤會；又質
    諸被告扣案物品之來源，被告僅稱係綽號「阿德」之不詳姓名年籍男子至其攤位
    所其兜售，不知其聯絡方式（警卷第二頁及其反面偵訊筆錄，本院卷第十九頁訊
    問筆錄、第二十六頁審判筆錄），然則，被告經警查扣之男用平口褲高達七百八
    十二件，以被告所稱之每件一百元購入價格，總金額已屆七萬八千二百元之譜，
    並非區區小數，顯需事先擘畫聯絡，始可大量購置，被告稱他人臨時兜售，全然
    不知商品來源與聯絡方式，已大違交易常情，殊難置信，再者，自被告所販賣商
    品觀之，其包裝上標示全無，已如前述，更與一般注重品牌形象之正常商品大相
    逕庭，益徵被告於購入時主觀上早已知悉日後所陳列販賣者均係來源不明之仿冒
    品。是被告所辯，與事理相悖，顯係臨訟卸責之詞，不足採信，事證明確，其犯
    行洵堪認定。
二、被告明知係侵害著作權之物，以意圖營利而交付方法侵害告訴人之著作權，核其
    所為，係違反著作權法第八十七條第二款規定，而應依同法第九十三條第三款之
    規定處罰。被告意圖販賣而陳列之低度行為，為其販賣之高度行為所吸收，不另
    論罪。其先後犯行，時間緊接，方法雷同，所犯係構成要件相同之罪名，顯係基
    於概括犯意為之，應依刑法第五十六條連續犯規定論以一罪，並加重其刑。另查
    被告前於八十七年間因賭博案件，經本院八十七年度嘉簡字第六八○號判處有期
    徒刑三月，如易科罰金，以三百元折算一日確定，於八十七年十二月十八日執行
    易科罰金完畢，有臺灣嘉義地方法院檢察署刑案資料查註紀錄表、臺灣高等法院
    被告全國前案紀錄表各一份在卷（偵查卷第八頁至第九頁，本院卷第五頁至第六
    頁）可按，其受有期徒刑之執行完畢，五年以內再犯本件有期徒刑以上之罪，為
    累犯，應依刑法第四十七規定，遞加重其刑。爰審酌本件所查扣之男用平口褲達
    七百八十二件，以每件一百元購入、一百五十元出售之五十元差價計算，被告應
    可獲得三萬九千一百元不法利益，其對著作權人之侵害程度，犯罪之動機、目的
    、方法，事後避重就輕之態度等一切情狀，量處如主文所示之刑，並諭知易科罰
    金之折算標準。扣案如附表一、二所示男用平口褲共七百八十二件，均為被告所
    有之物，業據其供陳在卷（本院卷第四十四頁審判筆錄），且供本件犯行所用，
    即如前述，應依刑法第三十八條第一項第二款規定宣告沒收。
據上論斷，應依刑事訴訟法第二百九十九條第一項前段，著作權法第九十三條第三款
，刑法第十一條前段、第五十六條、第四十七條、第四十一條第一項前段、第三十八
條第一項第二款，罰金罰鍰提高標準條例第二條，判決如主文。
本案經檢察官陳連發到庭執行職務。
中      華      民      國    九十      年      六      月     十四     日
                                      臺灣嘉義地方法院刑事第二庭
                                          法  官  張  道  周
右正本證明與原本無異。
如不服本判決，應於判決送達後十日內向本院提出上訴狀( 應附繕本 )。
中      華      民國    九十      年      六      月     十五     日
                                          書記官  王  佩  湘
附表一
┌──┬───────────┬──────┬─────────────┐
│編號│扣案男用平口褲上所印侵│扣案男用平  │附註                      │
│    │害美術著作之圖案名稱  │口褲數量    │                          │
├──┼───────────┼──────┼─────────────┤
│一  │史前巨鱷              │一百十五件  │攤位扣得                  │
├──┼───────────┼──────┼─────────────┤
│二  │風騷小野貓            │四十七件    │攤位扣得                  │
├──┼───────────┼──────┼─────────────┤
│三  │粉紅豬                │四十六件    │攤位扣得                  │
├──┼───────────┼──────┼─────────────┤
│四  │草莓貓                │二十五件    │攤位扣得            │
├──┼───────────┴──────┴─────────────┤
│合計│攤位共扣得二百三十三件男用平口褲                                │
└──┴────────────────────────────────┘
附表二
┌──┬───────────┬──────┬─────────────┐
│編號│扣案男用平口褲上所印侵│扣案男用平  │附註                      │
│    │害美術著作之圖案名稱  │口褲數量    │                          │
├──┼───────────┼──────┼─────────────┤
│一  │史前巨鱷              │二百三十件  │住處扣得                  │
├──┼───────────┼──────┼─────────────┤
│二  │風騷小野貓            │一百十六件  │住處扣得                  │
├──┼───────────┼──────┼─────────────┤
│三  │粉紅豬                │十六件      │住處扣得                  │
├──┼───────────┼──────┼─────────────┤
│四  │草莓貓                │一百八十七件│住處扣得                  │
├──┼───────────┴──────┴─────────────┤
│合計│住處共扣得五百四十九件男用平口褲                                │
└──┴────────────────────────────────┘
附錄本判決論罪法條全文
著作權法第九十三條第三款
有下列情形之一者，處二年以下有期徒刑，得併科新台幣十萬元以下罰金︰
三  以第八十七條各款方法之一侵害他人之著作權者。
著作權法第八十七條第二款
有下列情形之一者，除本法另有規定外，視為侵害著作權或製版權︰
二  明知為侵害著作權或製版權之物而散布或意圖散布而陳列或持有或意圖營利而交
    付者。


司法院資訊處製作；財團法人民間司法改革基金會備份。
